臺灣新竹地方法院民事簡易判決　　　　 95年度竹簡字第814號
原　　　告　中菲行航空貨運承攬股份有限公司
法定代理人　戊○○
訴訟代理人　林振煌律師
複 代 理人　魏順華律師
被　　　告　華晶科技股份有限公司
　　　　　　　　　　　號1樓
法定代理人　丙○○
訴訟代理人　甲○○
　　　　　　乙○○
　　　　　　丁○○
上列當事人間請求給付運費事件，本院於民國96年4月23日辯論
終結，判決如下：
    主  文
原告之訴及假執行之聲請均駁回。
訴訟費用由原告負擔。
    事實及理由
一、原告主張：
（一）因被告在大陸崑山設有工廠，該工廠之貨物出口到海外後
      ，因部分貨物須送回被告在大陸之昆山工廠維修，而有從
      美國達拉斯、捷克布拉格、新加坡等三地，以空運方式送
      回大陸昆山，待維修完畢後再以空運方式送回上開三地之
      需要，故被告於民國93年間與原告派駐新竹之鄭志鴻經理
      接洽前述運送事宜，原告並於93年第1季開始為被告處理
      。又因原告隸屬中菲行國際集團，於世界各地設有子公司
      或分公司，原告為被告處理運送貨物之方式即為：若被告
      大陸之昆山工廠有一批貨要送到美國達拉斯，該昆山工廠
      便通知中菲行在上海之分公司，中菲行上海分公司即安排
      航空公司以空運寄到美國達拉斯；如美國達拉斯要寄到大
      陸昆山，則通知美國中菲行公司，由美國中菲行公司安排
      航空公司利用空運寄回大陸昆山；同理，如果在捷克布拉
      格、新加坡有空運至大陸昆山之需求，即通知中菲行在捷
      克或新加坡之分公司，由渠等安排空運。而每一筆運送完
      畢後，中菲行在美國達拉斯、捷克布拉格、新加坡、大陸
      上海等地之分公司，會先將運送費用和航空公司結清，接
      著原告和前述中菲行之各地分公司再結一次帳，之後由原
      告開發票，連同提單、INVOICE、裝箱單等，一起匯整寄
      給被告，向被告請款。
（二）兩造以上開方式往來數年，被告公司均按時付款，但被告
      獨就發生於93年5、6月間，從美國達拉斯以中國東方航空
      公司、中國貨運航空公司空運至被告大陸昆山工廠之6筆
      運費（提單編號分別為：DIM00-000000、DIM00-0 0000 0
      、DIM00-000000、DIM00-000000、DIM00-000000、DIM00-
      000000，下稱系爭6筆運送），合計新台幣（下同）二十
      四萬六千二百二十八元遲未清償。為此，原告依承攬運送
      契約之法律關係，即民法第660條第2項準用第582條之規
      定，訴請被告給付上開運費，並聲明如下：
    (一)被告應給付原告二十四萬六千二百二十八元，及自支付命
      令狀繕本送達翌日（即95年7月13日）起至清償日止，按
      年息百分之五計算之利息。
    (二)訴訟費用由被告負擔。
    (三)原告願供擔保聲請宣告假執行。
（三）對被告抗辯所為之陳述：
    (一)原告起訴後歷次主張之法律關係雖有變更，但符合民事訴
      訟法第255條第1項但書第2款規定，應予准許變更：
      原告聲請發支付命令時，係主張被告委託美國中菲行公司
      為系爭6筆運送，美國中菲行公司將系爭6筆運送之運費債
      權讓與給原告，原告依據受讓之債權債務關係為本件請求
      ；嗣後原告變更主張，認為兩造為系爭6筆運送之契約當
      事人，原告依運送契約請求運費；最末原告又更改請求權
      基礎，認為兩造間成立承攬運送契約，原告得依承攬運送
      契約請求報酬。原告起訴後雖多次變更所主張之法律關係
      ，但原告力陳之事實則為同一，即兩造間之往來經過情形
      確如上述，所主張之基礎事實既然相同，依民事訴訟法第
      255條第1項但書第2款，應予原告為訴之變更。
    (二)本件承攬運送契約存在於兩造之間：
      本件承攬運送契約係由原告派駐新竹之鄭志鴻經理負責與
      被告接洽，委託人既非惠普公司，亦非Teleplan公司或被
      告大陸昆山工廠，美國中菲行公司亦從未與被告有任何業
      務接洽，況且，運費邇來均由原告向被告請領，發票亦由
      原告開給被告，兩造相互往來之模式已久，可見承攬運送
      契約存在於兩造之間。被告公司雖辯稱其大陸昆山工廠出
      貨給客戶惠普公司，惠普公司在美國、捷克、新加坡均有
      維修公司，維修公司託原告運到被告在大陸昆山廠修理，
      而惠普公司要求被告代墊運費，故被告僅係代墊運費云云
      。然被告委託原告進行安排運送事宜時，並未表明是代理
      惠普公司為之，依我國代理所採之「顯名主義」，被告所
      言縱然屬實，亦不生代理之效力，且被告與惠普公司間另
      外產生之應否償還代墊運費問題，與原告基於承攬運送關
      係請求被告支付之運費並不相干。
    (三)原告並未承諾就93年間之承攬運送不再請款：
      原告為一公開發行股票公司，相關財務均受嚴格控制，鄭
      志鴻經理並無免除客戶債務之權限。且因運送業務乃美國
      中菲行公司處理，新竹人員未必全部清楚其明細，鄭志鴻
      經理並不知悉尚有系爭6筆運費存在。且依被告匯款至原
      告存摺紀錄可知，被告於93年12月31日第8次付款後，尚
      有2次付款紀錄，況且，例如93年12月2日發票、提單號碼
      DIM00-000000、提單日期93年10月12日；93年12月2日發
      票、提單號碼DIM00-000000、提單日期93年10月15日；93
      年12月2日發票、提單號碼DIM00-000000、提單日期93年1
      0月5日（以上發票與提單上之日期，本均以西元紀年），
      此3筆運送日期，均在系爭6筆運費之後，且同樣是同一美
      國客戶（Teleplan ServicesTex as,Inc.）與被告大陸昆
      山廠間之貨物運送，但被告仍於93年12月29日連同其他運
      費一併給付原告，可見並無被告所謂93年不再補單請款之
      情形。
    (四)原告無須對鄭志鴻經理之所為負表見代理責任：
      按證人鄭志鴻僅係原告派駐新竹地區之經理，並非分公司
      負責人，無免除客戶債務之權，且鄭志鴻經理主要負責招
      攬業務，其他非屬其權限之內，自無從代理原告免除被告
      應負之債務。被告亦為上市公司，對此等企業經營應由不
      同部門人員負責不同事務、具有不同權限之情形知之甚詳
      ，原告更無任何授權鄭志鴻經理得免除債務之表見行為，
      或知其表示具有免除債務權限而不為反對意思表示之情形
      ，本件自無表見代理適用之可言。況且，鄭志鴻已證稱當
      時並不知尚有系爭6筆運費存在，可見其並無免除系爭6筆
      運費之意思。
    (五)本件並無罹於請求權時效：
      原告前於95年5月3日以竹北博愛郵局99號存證信函，催告
      被告就系爭6筆運費付款，並於請求後6個月內之95年6月2
      日聲請支付命令，經被告異議視為起訴，故不生請求權消
      滅時效完成之問題。
二、被告答辯如下：
（一）原告於本院95年度促字第11051號支付命令事件中，本係
      主張被告委託訴外人美國中菲行公司將被告所購買之貨品
      ，自美國達拉斯運送至被告設於大陸昆山之子公司收受，
      運費共計二十四萬六千二百二十八元，美國中菲行就此積
      欠之運費，於95年5月24日讓與原告，並提出債權讓與同
      意書，記載「立同意書人DIMERCO EXPRESS(USA)CO.LTD，
      同意將其對債務人華晶科技股份有限公司之新台幣24萬62
      28元運費債權，無條件讓與中菲行航空貨運承攬股份有限
      公司，恐口無憑，特書立本債權讓與同意書為證。」。原
      告既提出上開債權讓與同意書，足證原告亦認其與被告間
      並無運送契約存在。詎料被告答辯後，原告發現被告與美
      國中菲行公司之間並無運送契約存在，其受讓之債權無效
      ，繼之改稱非債權讓與，而係基於運送契約請求，兩造為
      運送契約當事人云云，嗣原告又改稱兩造間為承攬運送契
      約。然查，原告主張之各該契約，契約當事人並不相同，
      基礎事實差距甚遠，被告不同意原告為訴訟標的變更。
（二）原告本依債權讓與之法律關係對被告有所主張，然被告與
      訴外人即讓與人美國中菲行公司間並未締結任何運送契約
      ，委託美國中菲行進行系爭6筆運送之託運人及交寄人均
      為美國Teleplan Services Texas,Inc.，而非被告，原告
      縱受讓債權，亦因被告並非系爭法律關係之當事人，原告
      向非當事人之被告請求給付系爭6筆運費，並無理由。況
      且，是否確有系爭6筆運送，因時間久遠，原告又未提出
      提單正本，被告已難再向客戶查證是否真正。
（三）被告固然與原告派駐新竹之鄭志鴻經理接洽，且有原告所
      述之從美國達拉斯、捷克布拉格、新加坡以空運方式往返
      大陸昆山之事宜，但實則被告均僅受客戶惠普公司委託，
      代為接洽運送業務，並代惠普公司墊付運費而已，兩造間
      並未成立承攬運送契約。因為惠普公司向被告採購相機，
      被告交付之貨物於出貨後如有維修需要，因惠普公司在美
      國達拉斯、捷克布拉格、新加坡均有維修公司，待修貨物
      均送到這些維修公司去，惠普公司便委託這些維修公司將
      待修貨物，請上述三地之中菲行公司，以空運方式運至被
      告設在大陸昆山之子公司彩晶公司進行修理，修復後則送
      回原地，例如：美國Teleplan Services Texas,Inc.
      便是惠普公司在美國之維修公司，該公司就待修品之運送
      ，即連繫美國中菲航公司辦理。而上開方式運送所生之運
      費，惠普公司要求被告在台灣先行代墊，被告對原告所提
      出之帳單亦非照單全收，必須幫客戶查證運送屬實，且無
      貨物短少損壞或重複請款情形，被告才會代墊，因事關代
      墊費用能否向客戶請求。至於原告提出帳單時，確實會連
      同提單、INVOICE發票、裝箱單一起匯整寄給被告，而除
      了系爭6筆運費之外，其餘以上開方式產生之運費，被告
      均已代客戶墊付。被告就系爭6筆運費不願意代墊之理由
      ，除了時間久遠，原告未提出提單正本，被告難以再向客
      戶查證是否屬實以外，另因93年間原告有重複請款情形，
      兩造於93年年底對帳前，即協議一次清償所有積欠之帳款
      ，原告日後不得再提出任何請求，當時即由原告鄭志鴻經
      理與被告對帳，且於其所承認之雙方往來電子郵件上明白
      表示「首先感謝貴司的支援使敝公司得以成長，相信貴公
      司已收到我們重整之帳單，並在每筆帳單皆附有提單/商
      業發票/裝箱單，並確認往後不再補開帳單以符合我們先
      前的決議。有鑑於2004年即將過去，請貴公司在12月31日
      結清應付帳款，其總金額是NTD289195請確認後回覆」。
      是以，當時兩造對帳時所未出現之系爭6筆運費，原告自
      不得於95年1 月20日始又開立發票向原告主張，縱令確有
      此6筆運送，亦已因兩造於93年12月將當年度之帳款結算
      完畢，原告鄭志鴻經理承諾不再請款，而不得再提出請求
      。原告雖辯稱鄭志鴻經理無權為免責之表示，但鄭志鴻經
      理確係負責原告新竹辦事處之業務，且鄭志鴻經理於本院
      95年12月11日言詞辯論時亦自承其係原告新竹區之最高負
      責人，其上並無比其更高階之人員，因此鄭志鴻代表原告
      所為免責之意思表示係屬有效，縱認無效，原告亦應負表
      見代理之責任。
（四）系爭6筆運送，其中3筆發生於93年5月，依民法第127條規
      定，運費請求權二年不行使而消滅，本件原告係95年6月2
      日始為請求，這3筆運費請求權自已罹於時效。
（五）關於提單號碼DIM00-000000、提單日期93年10月12日、提
      單號碼DIM00-000000、提單日期93年10月15日、提單號碼
      DIM00-000000、提單日期93年10月5日之3筆運費，被告雖
      已墊付，但此3筆係兩造於93年年底結清帳款前，原告已提
      出請款之項目，被告對此並無異議，乃依內部流程以月結
      60天方式付款，此與原告之免責行為不相關連。
（六）為此，被告答辯聲明如下：
    (一)原告之訴駁回。
    (二)訴訟費用由原告負擔。
    (三)如受不利判決，願供擔保請准宣告免為假執行。
三、程序部分：
    原告聲請發支付命令時，本係主張被告委託美國中菲行公司
    為系爭6筆運送，美國中菲行公司將系爭6筆運送之運費債權
    讓與原告，原告依受讓之債權債務關係為本件請求；嗣後原
    告變更主張，認為兩造為系爭6筆運送之契約當事人，原告
    依運送契約請求運費；最末原告又更改請求權基礎，認為兩
    造間成立承攬運送契約，原告得依承攬運送契約請求報酬。
    原告主張之請求權雖多次變更，但兩造所陳彼等往來之經過
    與細節則大致相同，足見基礎事實為同一，且並不妨礙被告
    之攻擊防禦，依民事訴訟法第255條第1項但書第2款、第7款
    之規定，准許原告為請求權基礎之變更。
四、本院之判斷：
（一）兩造往來之模式，依據證人即原告派駐新竹之鄭志鴻經理
      所言、被告所陳、原告不爭執之事項以及原告所提系爭6
      運送之提單影本、INVOICE、美國Teleplan Services
      Texas, Inc.出具之COMMERCIAL INVOICE等證物，堪信如
      下：因訴外人惠普公司向被告採購相機，被告交付至海外
      之貨物，於出貨後如有維修需要，因惠普公司在美國達拉
      斯、捷克布拉格、新加坡均有維修公司（以美國為例，Te
      -leplan Services Texas, Inc.即為惠普公司在美國之維
      修公司），待修貨物皆送到維修公司，此揭維修公司便請
      中菲行國際集團設在上述三地之分公司或子公司（以美國
      為例，即為美國中菲行公司），安排以空運方式運抵被告
      設在大陸昆山之子公司彩晶公司，俾便進行貨物修復，中
      菲行國際集團在上開三地之分公司或子公司並簽發提單，
      託運人為上述各維修公司，受貨人為大陸昆山之彩晶公司
      ，實際運送之航空公司則擔任提單簽發人之代理人，待貨
      物修復後，則由中菲行國際集團設在上海之分公司或子公
      司，安排空運送回原地，中菲行上海公司亦簽發提單，託
      運人為彩晶公司，受貨人為前揭各維修公司；而每一筆運
      送完成後，中菲行國際集團設在美國達拉斯、捷克布拉格
      、新加坡、大陸上海等地之分公司或子公司，先將運送費
      用和航空公司結清，續由原告和前述中菲行之各地分公司
      再結一次帳，之後由原告開立發票，連同提單、INVOICE
      、裝箱單等，一起匯整寄給被告，向被告請款；被告查證
      運送屬實，無貨物短少損壞或重複請款情形後，即付款予
      原告；而兩造此種往來模式自93年第1季起迄今均為如此
      ，且除系爭6筆運費外，其餘以上開方式產生之運費，被
      告均支付與原告，未曾對美國中菲行、上海中菲行等公司
      直接付款過。
（二）按民法第660條第1項就何謂承攬運送規定甚明，即：稱承
      攬運送人者，謂以自己之名義，為他人之計算，使運送人
      運送物品而受報酬為營業之人。查原告固為以承攬運送為
      營業之人，但兩造之往來模式則如上述，各該運送契約均
      非原告以其名義，為被告之計算與運送人所訂，而是前述
      各維修公司或大陸昆山之彩晶公司遇有空運貨物之需要時
      ，各自與中菲行國際集團在美國、捷克、新加坡、上海之
      分公司或子公司所直接訂定，此由提單所載即明。是以，
      尚無從肯認兩造間就系爭6筆運送成立承攬運送契約。反
      之，由被告從事相機買賣之國際貿易，對於出售至各地之
      貨物於保固期內負有修繕義務，原告屬於國際中菲航承攬
      運送集團在台灣之子公司，該集團承攬多國國際間之運送
      ，自具有優勢，又因該集團於世界各地廣設分公司或子公
      司，以託運人角度，則有業務接洽、追蹤運送過程、可整
      體結帳之方便性，另參以原告與中菲行國際集團間其他公
      司確有拆帳之事實，以及兩造間上述請款、付款之模式等
      情，被告主張兩造間所訂為第三人負擔契約，舉凡以前開
      方式所生之運費，被告同意在查證無誤情況下，代第三人
      付款並直接付款給中菲行國際集團在台灣之原告，被告另
      就運費負擔與其客戶洽商，則較符合事實而屬可信。
（三）依據證人鄭志鴻坦認為其所寫之93年12月3日電子郵件所
      示，證人鄭志鴻明白表示「首先感謝貴司的支援使敝公司
      得以成長，相信貴公司已收到我們重整之帳單，並在每筆
      帳單皆附有提單/商業發票/裝箱單，並確認往後不再補開
      帳單以符合我們先前的決議。有鑑於2004年即將過去，請
      貴公司在12月31日結清應付帳款，其總金額是NTD289195
      請確認後回覆」，堪信證人鄭志鴻經理業已承諾兩造間於
      93年以前述方式所生之帳款，同意以二十八萬九千一百九
      十五元全部結清，不再另開帳單向被告請求。原告雖抗辯
      證人鄭志鴻經理無免責帳款之權限，然查，鄭志鴻經理確
      係負責原告新竹區業務之最高職位之人，兩造間前述之往
      來交易模式，自始至終由其負責與被告接洽，均為原告所
      不否認之事實，既然兩造間之交易往來均由新竹區最高職
      位之鄭志鴻經理負責，顯然有關被告之業務事宜，均屬證
      人鄭志鴻所擁有之權限，原告自不得在受理被告業務時，
      承認證人鄭志鴻有商定付款條件、付款方式之權限，遇有
      結清帳款爭議時，反而否定證人鄭志鴻對外所為之意思表
      示。原告此部份所辯，並不足採。又查，兩造間之往來帳
      款，除系爭6筆運費外，被告均已付清，亦為原告所不爭
      執，足見93年底證人鄭志鴻與被告結清之應付帳款二十八
      萬九千一百九十五元，被告已經全數支付完畢，依據證人
      鄭志鴻代原告所為之承諾，系爭6筆運費，原告不得再向
      被告請求付款。至於被告就提單號碼DIM00-000000、提單
      日期93年10月12日、提單號碼DIM00-000000、提單日期93
      年10月15日、提單號碼DIM00-000000、提單日期93年10月
      5 日之3筆運費，雖已付款，但被告辯稱此3筆係兩造於93
      年年底結清帳款前，原告已提出請款之項目，被告無異議
      故以月結60天方式付款。被告所辯，業據其提出應付憑單
      、支出申請單為證，且由上開電子郵件可知，證人鄭志鴻
      與原告結算93年帳款時，當時被告並非完全付清帳款，原
      告認為尚有二十八萬九千一百九十五元未付，是被告辯稱
      此3筆係結算前已經提出者，洵堪可取，尚不得單憑被告
      支付此3筆運費，遽而否定原告所為之免責承諾。
（四）綜上，原告主張兩造間就系爭6筆運送成立承攬運送契約，
      尚不可採，且兩造間發生於93年間之帳款，原告人員鄭志
      鴻經理已代原告與被告結清，並承諾不再補開單請求付款
      ，則原告依據民法第660條第2項關於承攬運送契約準用第
      同法582條行紀之規定，請求被告支付系爭6筆運送之報酬
      、運送費，為無理由，應予駁回。
五、原告受敗訴判決，其假執行之聲請即失所依據，應併予駁回
    。
六、因本案事證已臻明確，兩造其餘主張陳述及所提之證據，均
    毋庸再予審酌，附此敘明。
中　　華　　民　　國　　96　　年　　5 　　月　　10　　日
                  新竹簡易庭    法　官　李珮瑜
以上正本係照原本作成。
如對本判決上訴，須於判決送達後20日內向本院提出上訴
（須按他造當事人之人數附繕本）。
中　　華　　民　　國　　96　　年　　5 　　月　　10　　日
                                書記官　朱苑禎
